臺灣臺南地方法院民事裁定
110年度消債更字第64號 
聲  請  人
即  債務人  王韋哲（原名王偉城）

代  理  人  郭群裕律師（法扶律師）
上列聲請人依消費者債務清理條例聲請更生，本院裁定如下：
    主  文
聲請駁回。
聲請程序費用由聲請人負擔。
    理  由
一、按債務人不能清償債務或有不能清償之虞者，得依本條例所
    定更生或清算程序，清理其債務；聲請更生或清算不合程式
    或不備其他要件者，法院應以裁定駁回之。但其情形可以補
    正者，法院應定期間先命補正；債務人無擔保或無優先權之
    本金及利息債務總額未逾新臺幣（下同）12,000,000元者，
    於法院裁定開始清算程序或宣告破產前，得向法院聲請更生
    ；消費者債務清理條例（下稱消債條例）第3條、第8條、第
    42條第1項分別定有明文。衡諸債之關係，係以當事人間信
    賴關係為基礎，為社會經濟組織之重要支柱，故當事人以法
    律行為追求自己利益之際，亦應顧及對方利益，並考量債權
    債務在社會上之作用，本於誠實及信用原則，行使債權及履
    行債務。對於已陷入經濟上困境之消費者，若任其於惡性循
    環之債務窘境中生存，將衍生嚴重社會問題，難以維持安定
    之社會經濟秩序，故為兼顧債權人、債務人雙方利益，對陷
    於經濟上困境之消費者，固應允其於消債條例施行後，得選
    擇以重建型之更生程序清理其債務，藉以妥適調整債務人與
    債權人及其他利害關係人間之權利義務關係，保障債權人獲
    得公平受償，並謀求消費者經濟生活之重建復甦機會。惟若
    債務人履行債務並無困難，僅係為圖謀減免債務，而不為債
    務之履行，即有違債權契約為誠信契約之本旨，而不能准許
    其更生之聲請。
二、聲請意旨略以：聲請人積欠無擔保或無優先權之債務總額約
    為2,735,805元，為清理債務，依消債條例第151條規定，於
    民國110年2月間與最大債權金融機構遠東國際商業銀行股份
    有限公司（下稱遠東銀行）進行前置調解，遠東銀行提供分
    158期、週年利率0%、每期（月）償還6,000元之還款方案，
    惟聲請人經營之一犁手工皮件已歇業，目前任職穎漢科技有
    限公司（下稱穎漢公司）擔任噴漆組作業員，每月薪資38,5
    00元，扣除每月生活必要費用14,866元、聲請人之子即訴外
    人王○○扶養費用14,866元、聲請人之父、母即訴外人甲○○、
    乙○○扶養費用6,000元後，已無力負擔上開還款方案，致調
    解不成立。又聲請人無擔保或無優先權之債務未逾12,000,0
    00元，復未經法院裁定開始清算程序或宣告破產，亦無依消
    債條例或破產法之規定而受刑之宣告。為此，爰依消債條例
    規定聲請准依更生程序清理債務等語。
三、經查：
  ㈠按本條例所稱消費者，指5年內未從事營業活動或從事小規模
    營業活動之自然人。前項小規模營業指營業額平均每月200,
    000元以下者，消債條例第2條第1項、第2項分別定有明文。
    聲請人自107年12月28日起經營一犁手工皮件，平均每月營
    業額24,025元，並於109年3月25日歇業，有聲請人提出之財
    政部南區國稅局臺南分局109年4月1日南區國稅臺南銷售一
    字第1093064527號函、臺南市政府經濟發展局109年3月25日
    南市經工商字第1090032257號函、108年度營利事業所得稅
    結算、107年未分配盈餘網路申報書暨附件資料為證(見本院
    卷第39頁至第51頁)，足見聲請人之營業額平均每月未逾200
    ,000元，核屬消債條例所定5年內從事小規模營業活動之消
    費者。聲請人現積欠無擔保或無優先權之債務總額約為2,73
    5,805元，未逾12,000,000元，聲請人於110年2月間向本院
    聲請與最大債權金融機構遠東銀行間債務清理之調解，惟調
    解並未成立等情，有聲請人提出之本院臺南簡易庭調解不成
    立證明書、108年度綜合所得稅各類所得資料清單、全國財
    產稅總歸戶財產查詢清單、財團法人金融聯合徵信中心之債
    權人清冊、當事人綜合信用報告及戶籍謄本（見本院卷第21
    頁至第37頁、第55頁至第57頁）。從而，聲請人主張其為一
    般消費者，無擔保或無優先權之債務總額未逾12,000,000元
    ，且於提起本件更生聲請前，業已踐行前置調解程序而調解
    不成立等情，應堪認定。
  ㈡聲請人稱其任職穎漢公司擔任噴漆組作業員，每月薪資38,50
    0元等語，惟查，聲請人108年度申報穎漢公司薪資所得503,
    491元，經本院以裁定命聲請人提出109年迄今之薪資證明，
    聲請人僅提出109年6月至8月、10月至12月、110年1、2月薪
    資明細表，且內容模糊不清，有聲請人提出之108年度綜合
    所得稅各類所得資料清單、薪資明細表在卷可稽（見本院卷
    第23頁、第95頁至第103頁），是認聲請人平均薪資應為41,
    958元【計算式：503,491元÷12個月＝41,958元，元以下四捨
    五入，下同】，並以此金額作為償債能力之計算基礎。
  ㈢按債務人必要生活費用，以最近1年衛生福利部或直轄市政府
    所公告當地區每人每月最低生活費1.2倍定之。受扶養者之
    必要生活費用，準用第1項規定計算基準數額，並依債務人
    依法應負擔扶養義務之比例認定之，消債條例第64條之2第1
    項、第2項分別定有明文。而以最近1年衛生福利部所公告之
    臺南市每人每月最低生活費13,304元之1.2倍計算之，即為1
    5,965元，故聲請人自陳每月必要生活費用14,866 元，應為
    可採。次按受扶養權利者，以不能維持生活而無謀生能力者
    為限，民法第1117條第1項定有明文。又聲請人之父甲○○、
    母乙○○、子王○○各為29、34、102年生，108年度申報利息所
    得分別為5,304元、6,360元、0元，甲○○每月領有國民年金4
    ,039元、名下有房屋、土地各1筆、投資3筆，財產總額2,86
    7,335元，乙○○每年領有敬老津貼3,772元，名下有房屋及投
    資各1筆、土地2筆，財產總額4,988,900元，王○○未領取政
    府補助，且名下無財產、所得等情，有臺南市政府社會局11
    0年4月13日南市社助字第1100474132號函，及聲請人提出之
    戶籍謄本、民事陳報㈡狀在卷可憑（見本院卷第57頁、第119
    頁、第151頁至第153頁），應認甲○○、乙○○名下有相當之資
    產，並無受扶養之必要，而王○○未成年，有受扶養之必要，
    且其生活費標準，亦應以上開最低生活費標準為限，並依法
    由聲請人與王○○之母共同負擔。故依前述每人每月15,965元
    之生活費標準，由聲請人與其前妻即訴外人賀偉共同支出王
    ○○之生活費，聲請人每月扶養王○○之費用，應以7,983元為
    其上限【計算式：15,965元÷2 人＝7,983元】，聲請人自陳
    每月支出其子扶養費用14,866元，核屬過高，並無可採，是
    認聲請人每月必要生活支出為22,849元【計算式：14,866元
    ＋7,983元＝22,849元】。
  ㈣聲請人稱其積欠無擔保或無優先權之債務總額約為2,735,805
    元，不能清償云云。經查，聲請人每月收入41,958元，扣除
    每月必要生活支出22,849元後，尚餘19,109元【計算式：41
    ,958元－22,849元＝19,109元】可資運用，比對最大債權金融
    機構遠東銀行提出分158期、週年利率0%、每期（月）償還6
    ,000元之還款方案及尚億資產管理有限公司(下稱尚億公司)
    陳報債權金額合計898,153元，同意比照最大債權銀行所提
    清償方案為之；金陽信資產管理股份有限公司(下稱金陽信
    公司)陳報現欠債權總額228,216元，提供分180期、週週年
    利率0%、每期（月）償還1,268元之還款方案；新光行銷股
    份有限公司(下稱新光公司)陳報債權金額為326,586元，同
    意比照最大債權銀行所提供之協商方案；板信資產管理股份
    有限公司(下稱板信公司)陳報債權合計300,410元；良京實
    業股份有限公司(下稱良京公司)陳報債權金額為96,020元，
    如債務人與最大債權銀行成立個別一致性協商，則請債務人
    將協商內容告知債權人，以便比照，有尚億公司民事陳報狀
    、金陽信公司民事陳報狀、新光公司民事陳報狀、板信公司
    民事陳報狀、良京公司民事陳報狀存卷可考（見調字卷第71
    頁至第79頁、第107頁至第119頁，本院卷第105頁至第117頁
    、第155頁至第165頁），則尚億公司、新光公司、板信公司
    、良京公司比照最大債權銀行提供之還款方案計算加計金陽
    信公司及遠東銀行之清償方案，聲請人每月清償金額為17,5
    47元【計算式：(898,153元＋326,586元＋300,410元＋96,020
    元)÷158期＋1,286元＋6,000元＝17,547元】，可見聲請人顯有
    能力按期履行還款方案，並維持基本生活開支，僅欲藉由更
    生程序圖免減免債務。
四、綜上所述，本件聲請人雖以其不能清償債務或有不能清償之
    虞為由向本院聲請更生，然經本院上開調查，尚難認定聲請
    人有不能清償債務或不能清償之虞。本院審酌聲請人之收入
    及債務金額，及聲請人正值壯年，如有還款之誠意及決心，
    應無難以清償債務之情事，其更生之聲請自與消債條例第3 
    條所定要件不合，且該欠缺又屬無從補正，則依首揭說明，
    自應駁回其更生之聲請。
五、依消債條例第15條，民事訴訟法第95條、第78條，裁定如主
    文。
中　　華　　民　　國　　110 　年　　5 　　月　　26　　日
                  消債法庭法　官　王鍾湄 
以上正本與原本無異。
如不服本裁定應於送達後10日內向本院提出抗告狀，並應繳納抗
告裁判費新臺幣1,000元整。
中　　華　　民　　國　　110 　年　　5 　　月　　26　　日
                                書記官　曾怡嘉